臺灣高等法院刑事裁定　　　　　　　　　100年度抗字第463號
抗　告　人
即　被　告　DAKMAR TU.
　　　　　　中譯名：王札瑪）.
上列抗告人即被告因聲請法官迴避案件，不服臺灣士林地方法院
中華民國100年2月24日裁定（100年度聲字第72號），提起抗告
，本院裁定如下：
    主  文
聲請駁回。
    理  由
一、聲請意旨略以：抗告人即被告DAKMAR TULKU之本案（99年度
    易字第323號）承審法官蔡明宏，於民國99年12月6日下午3
    點開庭散漫，且因渠係佛教哲學老師，會出入不同國家，哥
    斯大黎加與多國有免簽證待遇，方便渠在國家間進出。承審
    蔡法官竟稱：渠既是尼泊爾人，幹嘛拿哥斯大黎加國籍與護
    照等語，完全與經驗事實違背。另蔡法官於100年1月5日開
    庭更是未審先判，表示：本案審理時間漫長，都是渠律師無
    益抗辯，應選擇將案件交付簡易判決等語，在罪證不明情形
    下，要求被告選擇簡易判決處刑，顯已認定被告有罪，且將
    檢察官未起訴的尼泊爾護照及渠提出之證明文件，包括渠尼
    泊爾與哥斯大黎加身分證正本，都送到外交部再調查，蔡法
    官又要職權傳訊海巡署對渠作筆錄之警察，卻對渠要求傳王
    嘉偲作證表示會考慮看看，由蔡法官開庭態度，可知其不想
    看渠聲請之證據，會直接判渠有罪。蔡法官更當庭取走渠交
    付之證物，拒絕發還，直到律師以書面聲請，才終於拿回證
    件資料正本，但仍扣住未起訴之護照不還云云。
二、原裁定意旨略以：本件被告據以主張聲請法官迴避之事由，
    其中指摘臺灣士林地方法院99年度易字第323號承審法官於
    99年12月6日開庭態度有偏頗之虞云云，僅係渠對法官訊問
    方式不滿之主觀臆測，難認有何客觀合理之觀點，足認法官
    執行職務有偏頗之虞。另所指摘100年1月5日庭訊過程有偏
    頗之虞云云，查被告於偵查中原已供承渠所持哥斯大黎加等
    護照係偽造，此經原審依職權調取臺灣士林地方法院99年度
    易字第323號被告被訴偽造文書等案件卷宗查閱無誤，且經
    該案起訴書「證據及待證事實」欄載明，則承審法官基於程
    序進行之經濟性，並慮及此對被告亦屬重大之程序利益，告
    知被告刑事訴訟法第449條第2項得選用簡易判決處刑程序之
    理，尚難因此即認承審法官對本案之審理已有偏頗之虞。至
    該次庭期中，承審法官縱對於被告或辯護人聲請調查表示乃
    無益之調查，或未立即允諾進行調查者，均屬本案承審法官
    職權上對於證據就待證事實有無關連必要而在訴訟指揮上之
    陳述，被告對之不滿，誤認有偏頗之虞，亦僅渠私意揣測，
    難認有據。至另被告稱當日法官又扣押未經起訴之尼泊爾護
    照云云，經查當日庭期承審法官並未當庭扣押被告之尼泊爾
    護照，法官甚且向辯護人確認，之前聲請發還之證物均已領
    回，此參本案100年1月5日審判期日筆錄即明。況被告被訴
    偽造護照後持以行使之犯罪事實，包括95年7月1日刑法修正
    施行前之部分，倘被告所指遭承審法官扣押之另本護照，有
    可能係95年7月1日前偽造並持以行使部分，則基於修正前刑
    法第56條規定，與起訴書載明之部分犯罪事實尚可能有連續
    犯之裁判上一罪關係，則該本護照偽造並予行使之事實，即
    令未明載於起訴書內，依審判不可分原則，亦屬本案審理範
    圍，則臺灣士林地方法院承審法官依刑事訴訟法第133條第1
    項規定，就此得為證據之物縱予以扣押，於法亦無不合，也
    難因此懷疑本案承審法官執行職務上有何偏頗之虞。況本件
    聲請人於100年1月8日，以有刑事訴訟法第18條第2款規定之
    情形，聲請本案承審法官迴避，並稱其事由發生在99年12月
    6日與100年1月5日，渠至100年1月5日才知悉聲請迴避之原
    因云云後，於臺灣士林地方法院100年1月12日之審判期日，
    對於被告警詢、偵查及臺灣士林地方法院歷次訊問之陳述的
    任意性、檢察官所舉證據之證據能力，及對當次庭期訊問之
    證人羅文淵之陳述，又均有陳述，有審判筆錄影本附卷可稽
    。綜上，本件依聲請人所主張事由，在客觀上尚難足以使人
    懷疑承審法官將為不公平之裁判。揆諸前揭判例意旨及說明
    ，聲請人徒憑主觀臆測，率予推定承審法官有偏頗之虞，自
    難認有構成法官迴避事由之依據，且聲請人於知悉迴避情形
    後，對本案又有所陳述，是聲請人據以聲請法官迴避，要無
    理由，應予駁回。
三、抗告意旨略以：承審法官開始審理之初，就以有罪推定的方
    式在進行。當抗告人表示希望加快案件審理，承審法官竟表
    示是抗告人的辯護人提出太多抗辯跟調查要求，並表示本件
    應該要進行簡易判決處刑。抗告人不太懂中文意思，審理中
    都用英文陳述後由法院指派的翻譯人員進行翻譯，但抗告人
    認為翻譯說的跟抗告人意思不一樣，要求申請開庭錄音錄影
    光碟，法官竟以法律沒有規定要提供開庭錄音錄影光碟為由
    拒絕提供，另抗告人無法信賴承審法官會以公平心態審理，
    此一拒絕提供光碟的行為，已足以證明法官之訴訟指揮行為
    違法云云。
四、本院查：
  (一)按法官有刑事訴訟法第17條以外之情形，足認其執行職務有
    偏頗之虞，當事人固得聲請迴避，惟當事人已就該案件有所
    聲明或陳述後，不得聲請法官迴避，刑事訴訟法第19條第2
    項定有明文。茲依本件抗告人為聲請法官迴避，於原審所提
    聲請狀之記載，抗告人所指承審法官於該管案件執行職務有
    偏頗之虞等事由，俱係發生於該管案件99年12月6日、100年
    1 月5日之準備程序期日，惟被告嗣於該案件100年1月12日、
    100年1月27日之審判期日，對於檢察官所起訴之犯罪事實，
    及證人羅文淵、傅有經、王嘉偲於該等庭期所為證言，均有
    所陳述，此有100年1月12日、同年月27日審判筆錄可稽（見
    臺灣士林地方法院99年度易字第323號案卷），依刑事訴訟
    法第19條第2項規定，被告已不得聲請法官迴避。
  (二)次按當事人聲請法官迴避，以有刑事訴訟法第18條第1款、
    第2款所列情形之一者為限，亦即法官須有刑事訴訟法第17
    條各款所列應自行迴避，不得執行職務之情形而不自行迴避
    ；或除該等情形以外，足認其執行職務有偏頗之虞者，當事
    人始得聲請法官迴避。而所謂有偏頗之虞，係指法官與訴訟
    關係人具有故舊恩怨等關係，其審判恐有不公平者，以及指
    以一般通常之人所具有之合理觀點，對於該承辦法官能否為
    公平之裁判，均足產生懷疑，且此種懷疑之發生，存有其完
    全客觀之原因，而非僅出諸當事人自己主觀之判斷者，始足
    當之。至於訴訟上之指揮乃專屬於法院之職權，當事人之主
    張、聲請，在無礙於事實之確認以及法的解釋、適用之範圍
    下，法院固得斟酌其請求以為訴訟之進行，但仍不得以此對
    當事人之有利與否，作為其將有不公平裁判之依據，更不得
    以此訴訟之進行與否而謂有偏頗之虞聲請法官迴避（參照最
    高法院19年抗字第285號判例、同院79年台抗字第318號判例
    意旨）。抗告意旨雖另指稱承審法官未准予提供開庭錄音錄
    影光碟予辯護人，足認承審法官有偏頗之客觀事實云云，惟
    抗告人於其所涉臺灣士林地方法院99年度易字第323號偽造
    文書案件審理時，聲請交付法庭錄音光碟，嗣經承審法官於
    100年1月28日以100年度聲字第130號裁定駁回聲請，並於該
    裁定敘明駁回聲請之理由，有抗告人所提臺灣士林地方法院
    100年度聲字第130號裁定可稽，該裁定雖對抗告人不利，然
    揆諸前揭判例意旨，仍不得以此作為承審法官將有不公平裁
    判之依據，而謂有偏頗之虞聲請法官迴避。
五、綜上，抗告人固以法官有刑事訴訟法第17條以外之情形，足
    認其執行職務有偏頗之虞為由，聲請法官迴避，惟因其已就
    案件有所陳述，依刑事訴訟法第19條第2項之規定，已不得
    聲請法官迴避，其抗告意旨另指承審法官未准予提供開庭錄
    音錄影光碟予辯護人乙節，既非指法官與抗告人具有故舊恩
    怨等關係，且關於該訴訟上之指揮雖不利於抗告人，亦無足
    認法官有偏頗之虞。抗告人執前詞指摘原裁定不當，提起本
    件抗告，為無理由，應予駁回。
據上論結，應依刑事訴訟法第412條，裁定如主文。
中    華    民    國   100    年    5     月    30    日
                  刑事第二十庭  審判長法  官  周盈文
                                      法  官  詹駿鴻
                                      法  官  林海祥
以上正本證明與原本無異。
不得再抗告。
                                      書記官  林敬傑
中    華    民    國   100    年    5     月    31    日